【裁判字號】    99,交易,289
【裁判日期】    990825
【裁判案由】    過失傷害
【裁判全文】
臺灣板橋地方法院刑事判決             99年度交易字第289號
公  訴  人  臺灣板橋地方法院檢察署檢察官
被      告  乙○○
上列被告因過失傷害案件，經檢察官提起公訴（99年度調偵字第
585 號），本院判決如下：
    主  文
乙○○從事業務之人，因業務上之過失傷害人，處拘役伍拾日，
如易科罰金，以新臺幣壹仟元折算壹日。
    事  實
一、乙○○平日從事駕駛貨車載送貨物之工作，為從事駕駛業務
    之人，其於民國98年11月11日下午3 時25分許送貨完畢後，
    駕駛車牌號碼CZ-5879 號自用小貨車，沿臺北縣泰山鄉○○
    路○ 段往泰山方向行駛，欲往回其住處，途經該路段359 號
    前時，原應注意汽車行駛時，駕駛人應注意兩車併行之間隔
    ，並隨時採取必要之安全措施，而當時天候晴，日間有自然
    光線，路面乾燥亦無缺陷及障礙物，視距良好，並無不能注
    意之情事，竟於超越由甲○○所騎乘、沿同路段同向且在其
    右側行駛之車牌號碼N5L-696 號普通重型機車時，疏未保持
    與該機車併行之間距，致其駕駛之自用小貨車右後側車身，
    不慎擦撞至甲○○騎乘之普通重型機車左側把手及照後鏡，
    造成甲○○人車倒地，因此受有右肩、右手、左肘、左手、
    左大腿、右足、左膝等多處擦挫傷之傷害。乙○○於肇事後
    ，於有偵查犯罪權限之公務員查知其為肇事者前，主動向到
    場處理交通事故之警員承認其為肇事者而自首並接受裁判。
二、案經甲○○訴由臺北縣政府警察局新莊分局報請臺灣板橋地
    方法院檢察署檢察官偵查起訴。
    理  由
一、按被告以外之人於審判外之言詞或書面陳述，除法律有規定
    者外，不得作為證據；又被告以外之人於偵查中向檢察官所
    為之陳述，除顯有不可信之情況者外，得為證據；被告以外
    之人於審判外之陳述，雖不符刑事訴訟法第159 條之1 至第
    159 條之4 之規定，而經當事人於審判程序同意作為證據，
    法院審酌該言詞陳述或書面陳述作成時之情況，認為適當時
    ，亦得為證據；當事人、代理人或辯護人於法院調查證據時
    ，知有刑事訴訟法第159 條第1 項不得為證據之情形，而未
    於言詞辯論終結前聲明異議者，視為有前項之同意，同法第
    159 條第1 項、第159 條之1 第2 項、第159 條之5 第1 項
    、第2 項分別定有明文。查本案以下所引各項證據，均經檢
    察官於審判程序中同意作為證據，且被告乙○○於本院審判
    程序中就證據能力部分均表示「沒有意見」等語（見本院99
    年8 月11日審判筆錄第2 頁），亦未於本案言詞辯論終結前
    聲明異議，而告訴人甲○○於偵查中之證述係經檢察官告知
    具結義務及偽證處罰後具結所為，則本院審酌該等證據核無
    違法取證或證明力顯然過低之情事，依各該陳述作成時之狀
    況，並無不適當或顯不可信之情況，自均得為證據，合先敘
    明。
二、訊據被告固坦承在前述時間、地點，駕駛自用小貨車與告訴
    人騎乘之普通重型機車發生擦撞，導致告訴人人車倒地，並
    受有上開傷害等情不諱，惟矢口否認有何過失，辯稱：明志
    路3 段飛彈營那邊有一處轉彎，伊後方原有5 、6 臺機車都
    騎很快，時速大約4 、50公里左右，到轉彎處，渠等慢下來
    ，伊就超過渠等，過了轉彎處後是直路，先有4 臺機車從伊
    右手邊超過伊，告訴人是第5 臺機車，伊從後照鏡看到告訴
    人的右手邊有一位男性騎機車超過渠，渠機車手把晃了一下
    ，然後就碰一聲撞到伊的車，伊當時並沒有要超告訴人的車
    ，伊從頭到尾時速都保持在2 、30公里左右云云。經查：
  (一)被告於98年11月11日下午3 時25分許，駕駛車牌號碼CZ-587
    9 號自用小貨車，沿臺北縣泰山鄉○○路○ 段往泰山方向行
    駛，途經該路段359 號前時，其所駕駛之自用小貨車右後側
    車身，與告訴人所騎乘、沿同路段同向且在其右側行駛之車
    牌號碼N5L-696 號普通重型機車左側把手及照後鏡發生擦撞
    ，造成告訴人人車倒地，因此受有右肩、右手、左肘、左手
    、左大腿、右足、左膝等多處擦挫傷之傷害等情，為被告所
    不否認（見本院99年7 月14日準備程序筆錄第3 頁），復據
    告訴人於警詢、偵查中及本院審理時指訴綦詳（見臺灣板橋
    地方法院檢察署99年度偵字第3233號偵查卷第6 至8 頁、第
    29頁、本院99年8 月11日審判筆錄第3 至4 頁），且有道路
    交通事故現場圖、調查報告表(一)、(二)、新泰綜合醫院診斷證
    明書各1 件、肇事現場及車輛損壞照片共15張附卷可稽（見
    同上偵查卷第9 至14頁、第17頁），洵堪認定。
  (二)被告雖以前詞置辯，惟告訴人於偵查中具結證述稱：伊停紅
    綠燈之後，大家繼續往前開，被告從伊後方要超伊車時，伊
    被渠車身右後方掃到伊左煞車把手，就一直把伊機車往前拖
    行等語（見同上偵查卷第29頁），又於本院審理時結證稱：
    在肇事地點的前1 個路口有1 處紅綠燈，伊在該處停等紅燈
    ，綠燈後伊就往前騎，被告從伊左後方超過伊時，渠駕駛之
    自用小貨車右後方車輪的位置勾到伊所騎乘機車左邊的照後
    鏡等語（見本院99年8 月11日審判筆錄第3 至4 頁），迭證
    述其原在肇事地點之前1 個交岔路口停等紅燈，待號變換為
    綠燈後即起步直行，而被告從其左後方超車時，渠所駕駛自
    用小貨車之右後側車身卻擦撞至其所騎乘機車之左側把手及
    照後鏡。再對照卷附肇事現場照片所示（見同上偵查卷第12
    頁，編號3 照片），肇事地點前方之交岔路口確有設置紅綠
    燈，而被告亦自承其於肇事前，確有駕車超越告訴人所騎乘
    之機車一節無訛（見本院99年7 月14日準備程序筆錄第2 頁
    、本院99年8 月11日審判筆錄第6 頁），顯見告訴人指訴二
    車係於超車時發生擦撞等情，並非子虛。至被告雖辯稱：伊
    超過告訴人後，告訴人又從伊右側超過伊云云，惟其於偵查
    中卻稱：伊駕車通過紅綠燈時，從照後鏡看到告訴人有要超
    伊車的感覺云云（見同上偵查卷第29頁），又於本院開庭時
    稱：伊從後照鏡看到告訴人的右手邊有一位男性騎機車超過
    渠，渠機車手把晃了一下云云（見本院99年7 月14日準備程
    序筆錄第2 頁），則倘若告訴人確如被告所言，已再次騎車
    超越被告，被告又豈有可能從照後鏡看到告訴人有欲超車之
    舉動或遭其他機車騎士擦撞等情節？足見被告辯稱二車係在
    告訴人要超車越過伊時發生擦撞云云，顯與事實不符。況告
    訴人於本院審理時即證述：伊所騎乘之機車與被告所駕駛之
    自用小貨車碰撞前，伊沒有被右側之其他機車撞到等語明確
    （見本院99年8 月11日審判筆錄第6 頁），而其係實際操控
    機車之人，倘若曾遭其他車輛擦撞，豈有全無感覺重心不穩
    之可能？且被告於警詢及偵查中隻字未提及曾目睹告訴人疑
    似被其他機車擦撞以致重心不穩之情節，是其嗣於本院開庭
    時辯稱：伊看到告訴人遭右側之其他機車騎士超越時，渠所
    騎乘機手把晃了一下云云，企圖歸責予其他機車騎士，亦不
    足採信。
  (三)按汽車行駛時，駕駛人應注意兩車併行之間隔，並隨時採取
    必要之安全措施，道路交通安全規則第94條第3 項定有明文
    。是被告駕駛自用小貨車行經前述路段而欲超車時，自應注
    意上開規定，保持與其他併行車輛之間隔。而當時天候晴，
    日間有自然光線，路面乾燥亦無缺陷及障礙物，視距良好，
    業據前揭道路交通事故調查報告表(一)載述綦詳，足見被告並
    無不能注意之情事。詎被告於超車時，竟疏未保持與右側車
    輛併行之間隔，以致其所駕駛自用小貨車之右後側車身，不
    慎擦撞至告訴人所騎乘機車之左側把手及照後鏡而肇事，其
    就本案車禍之發生，自有過失。且被告之過失行為與告訴人
    所受之傷害間具有相當之因果關係。
  (四)綜上所述，本案事證明確，被告犯行堪以認定，應予依法論
    罪科刑。
三、查被告平日從事駕駛貨車載送貨物之工作，而本案事故發生
    當時，其正駕車載送貨物完畢欲返回其住處，此據其供陳屬
    實（見同上偵查卷第29頁、本院99年7 月14日準備程序筆錄
    第2 頁），其為從事駕駛業務之人，核其所為，係犯刑法第
    284 第2 項前段之業務過失傷害罪。被告於肇事後，在有偵
    查犯罪權限之公務員查知其為犯人前，主動向接獲報案前至
    事故現場處理之臺北縣政府警察局新莊分局交通分隊警員自
    首而接受裁判，有道路交通事故肇事人自首情形記錄表1 件
    存卷可查（見同上偵查卷第16頁），爰依刑法第62條前段規
    定減輕其刑。爰審酌被告疏未保持兩車併行間隔之過失情節
    暨程度、告訴人所受傷勢以及被告於犯罪後猶否認犯行，亦
    迄未與告訴人達成和解並賠償損失等一切情狀，量處如主文
    所示之刑，並諭知易科罰金之折算標準，以資懲儆。
據上論斷，應依刑事訴訟法第299 條第1 項前段，刑法第284 條
第2 項前段、第62條前段、第41條第1項前段，刑法施行法第1條
之1第1項、第2項前段，判決如主文。
本案經檢察官黃筵銘到庭執行職務。
中    華    民    國    99    年    8     月    25    日
                  交通法庭    法  官  王瑜玲
以上正本證明與原本無異
如不服本判決應於送達後10日內向本院提出上訴狀
                              書記官  謝嘉玲
中    華    民    國    99    年    8     月    31    日
附錄本案論罪科刑法條全文：
中華民國刑法第284條
（過失傷害罪）
因過失傷害人者，處6 月以下有期徒刑、拘役或5 百元以下罰金
，致重傷者，處1 年以下有期徒刑、拘役或5 百元以下罰金。
從事業務之人，因業務上之過失傷害人者，處1 年以下有期徒刑
、拘役或1 千元以下罰金，致重傷者，處3 年以下有期徒刑、拘
役或2 千元以下罰金。

司法院資訊處製作；財團法人民間司法改革基金會備份。
